# 债权、股权打包处理

提问人：LUNTUS 时间：2022-06-14 12:14:18
1 、背景：母公司将对子公司甲的80%股权和 1 亿元债权打包转让给乙公司，甲公司净资产负 3000 万，母公司对子公司甲的长投 1000 万元；转让价款 6000 万元。我的理解母公司个别报表账务处理：股权和债权处置的损失或收益全部计入投资收益：即转让价款 6000 万元-长投 1000 万元-1亿元债权=-5000万元投资收益；
合并报表：即转让价款 6000 万元-甲公司净资产-3000万*80%-1亿元债权=-6400万元投资收益。
或者，将股权处置损失或收益计入投资收益，债权处置损失进营业外支出，但股权、债权转让系一揽子交易，未分别对股权处置款、债权处置款分别定价，无法拆出相关的处置价款。假设能够将股权处置款、债权处置款分别拆分具体金额，这种处理方式是否合理。
请问两种方式那种比较恰当？
2 、A 公司支付现金取得 B 公司 100%股权，构成非同一控制下企业合并。B 公司在购买日应付 A 公司账款余额 2 亿元，除对 A公司的债务外，B公司在购买日剩余净资产的公允价值为 1.8亿元。购买日之前 A 公司已对应收 B 公司的款项计提坏账准备 3000 万元，账面价值为 1.7 亿元。A 公司收购 B 公司之后，在合并财务报表中将其与 B 公司的债权债务进行合并抵销，同时将原计提的坏账准备 3000 万元转回，计入当期损益。
请问：①、A 公司在购买日合并财务报表中将原计提的坏账准备全部转回计入当期损益是否恰当？ A公司在合并层面应该如何处理这笔债权以及合并业务？合并商誉应该如何计算？
②、A公司单体层面还继续保留这笔债权、不做账务处理，对吗？

回答人：chenyiwei
1 、因为是一揽子打包转让，所以股权和债权的转让收益不区分，均计入投资收益。
2 、在非同一控制下合并中，原先对被收购方的债权在合并报表层面予以抵销，构成对原债权的终止确认，其终止确认的损益影响应在合并报表层面确认为购买日的投资收益。
站在A的合并报表角度看，在购买日，取得了B的可辨认资产（不含原先对A的 2 亿元应付账款，即合并报表层面B的可辨认净资产入账价值较其公允价值高 2 亿元），减少的对价为原有的应收账款账面价值（1.7亿元）和支付给B公司原股东的股权收购款，同时还如前所述确认终止确认损益。即减数（合并成本）和被减数（可辨认净资产公允价值）同时增加 2 亿元。最终不影响A合并层面的商誉计算。
A公司单体层面还继续保留这笔债权、不做账务处理。